臺灣高等法院高雄分院刑事判決　　　　96年度上訴字第1047號
上　訴　人　臺灣高雄地方法院檢察署檢察官
上　訴　人
即　被　告　甲○○
選任辯護人　陳明良律師
　　　　　　楊雪貞律師
上列上訴人因被告殺人未遂等案件，不服臺灣高雄地方法院中華
民國96年3 月30日第一審判決（起訴案號：臺灣高雄地方法院檢
察署92年度偵字第20478 號），提起上訴，本院判決如下：
    主  文
原判決關於傷害部分撤銷。
甲○○傷害人之身體，處罰金銀元仟元即新台幣玖仟元，如易
服勞役，以新台幣壹仟元折算壹日，減為罰金銀元壹仟伍佰元即
新台幣肆仟伍佰元，如易服勞役，以新台幣壹仟元折算壹日。其
他上訴駁回。
    事  實
一、緣甲○○係居住於高雄市新興區○○○路193 號6 樓，而乙
    ○○則在該址1 樓經營電玩店，雙方前因乙○○涉有毀損該
    址大樓花圃一事而素有爭執，且彼此心生不睦。嗣於民國90
    年8 月29日10時許，因甲○○帶同工人前往上址1 樓欲裝設
    監視器，另偕同工讀生黃暄文、莊智淵2 人前往察看施工狀
    況，且為避免發生衝突，亦同時囑由黃暄文攜帶Ｖ８攝影機
    負責拍攝現場狀況。詎於裝設監視器過程中，甲○○、乙○
    ○2 人竟發生言語爭執，進而發生肢體拉扯（乙○○涉嫌傷
    害部分未據提出告訴），甲○○乃基於傷害乙○○身體之犯
    意，以徒手方式毆打乙○○頭部，致其受有頭部外傷併頭皮
    撕裂傷等傷害。
二、案經乙○○訴由台灣高雄地方法院檢察署檢察官偵查後提起
    公訴。
    理  由
壹、證據能力部分：
  一、告訴人乙○○於91年2 月27日在檢察事務官面前所為陳述
      關於遭被告持尖刀刺傷等語具有證據能力；其餘部分均無
      證據能力：
（一）依法院組織法第66條之3 規定：「檢察事務官受檢察官之
      指揮，處理下列事務：一實施搜索、扣押、勘驗或執行拘
      提。二詢問告訴人、告發人、被告、證人或鑑定人。三襄
      助檢察官執行其他第60條所定之職權。檢察事務官處理前
      項前二款事務，視為刑事訴訟法第230 條第1 項之司法警
      察官」。查告訴人前於於91年2 月27日向台灣高雄地方法
      院檢察署提起本件告訴、由該署檢察事務官加以詢問，告
      訴人所述關於90年8 月29日遭被告持球棒毆打之情，核與
      其於原審審理中所述大抵相符，依前述刑事訴訟法第159
      條之2 規定意旨，應逕以原審審理中所為證述為認定事實
      之依據，而無引用警詢中所述之必要，是其於警詢中此部
      分陳述依法不具證據能力。
（二）另告訴人於該次警詢中另陳述於90年9 月8 日係遭被告手
      持尖刀刺殺等語，則與其於原審審理時證述係遭被告以不
      詳工具刺傷等語顯有不符，本院審酌告訴人是時所為陳述
      相距案發時點較近，記憶自較深刻，可立即反應所知，不
      致因時隔日久而遺忘案情，是其此部分陳述客觀上應具較
      可信之特別情況，且為證明犯罪事實存否所必要，故依刑
      事訴訟法第159 條之2 規定應有證據能力。
  二、告訴人乙○○於偵查中在檢察官面前所為陳述均不具證據
      能力：
（一）按證人、鑑定人依法應具結而未具結者，其證言或鑑定意
      見，不得作為證據，刑事訴訟法第158 條之3 定有明文。
      同法第159 條之1 第2 項雖規定，被告以外之人於偵查中
      向檢察官所為之陳述，除顯有不可信之情況者外，得為證
      據。惟該被告以外之人（含共同被告、共犯、被害人、證
      人等），於偵查中向檢察官所為之陳述，性質上仍屬傳聞
      證據（審判外之陳述），然因檢察官依法有訊問被告、證
      人及鑑定人之權，證人、鑑定人且須「具結」，而檢察官
      向被告以外之人所取得之陳述，原則上均能遵守法律規定
      ，不致違法取供，其可信性極高，為兼顧理論與實務，因
      而規定除顯有不可信之情況者外，得為證據（參考刑事訴
      訟法第159 條之1 立法理由）。從而被告以外之人於偵查
      中向檢察官所為之陳述，仍應依法具結，始有證據能力（
      最高法院94年度台上字第913 號判決意旨參照）。查告訴
      人前於偵查中雖多次經檢察官加以訊問，然因其是時並未
      由檢察官依法命其具結後再為證述，參以前揭說明，告訴
      人於偵查中之陳述均因未能依法具結而不具證據能力。
（二）惟所禁止作為證據者，僅係禁止作為認定犯罪事實及法律
      效果之實質證據，至於作為證明其他證據證明力之彈劾證
      據，屬自由證明範圍，要非為法所禁止。是告訴人乙○○
      於偵查時之陳述，仍得作為彈劾證據，附此敘明。
  三、證人劉美雲、李素珍於偵查中所為證述，除證人劉美雲所
      述關於被告手持木質球棒毆打告訴人一節不具證據能力外
      ，其餘陳述均有證據能力：
（一）按被告以外之人於偵查中向檢察官所為陳述，除顯有不可
      信之情況者外，得為證據，刑事訴訟法第159 條之1 第2
      項定有明文。蓋因檢察官與法官同為司法官署，且檢察官
      代表國家偵查犯罪，依法有訊問被告、證人及鑑定人之權
      力，且須對被告有利、不利之情形均應注意，況徵諸實務
      運作，檢察官實施刑事偵查程序，亦能恪遵法定程序之要
      求，不致有違法取證情事且可信度極高，是被告以外之人
      前於偵查中已具結而為證述，除反對該項供述得具有證據
      能力之一方，已釋明「顯有不可信之情況」之理由外，不
      宜以該證人未能於審判中接受他造之反對詰問為由，即遽
      指該證人於偵查中之陳述不具證據能力，方符前揭法條之
      立法意旨。是證人劉美雲、李素珍於檢察官偵查時經具結
      所為陳述，被告及辯護人未提出有何不法取供之情形，是
      客觀上並無顯不可信之情，依上開說明，證人劉美雲、李
      素珍於偵查中之證述均得為證據。
（二）至於證人劉美雲前於偵查中雖先證稱被告手持木質球棒與
      告訴人互毆等情，惟其嗣後改稱，其並未親眼看見被告手
      持球棒，只在2 人打完後才出去觀看，並於事後看見地上
      有一隻球棒等語，是其前述有關被告手持球棒毆打告訴人
      一節應屬其個人臆測之詞，依刑事訴訟法第160 條規定自
      不得作為證據。
  四、卷附被告及告訴人所提出之診斷證明書均有證據能力：
（一）刑事訴訟法第159 條之4 第2 款規定，除顯有不可信之情
      況外，從事業務之人於業務上或通常業務過程所須製作之
      紀錄文書、證明文書亦得為證據。其立法意旨乃慮及從事
      業務之人在業務上或通常業務過程所製作之紀錄文書、證
      明文書，因係於通常業務過程不間斷、有規律而準確之記
      載，且無預見日後可能會被提供作為證據之偽造動機，其
      虛偽之可能性小，何況如讓製作者以口頭方式於法庭上再
      重現過去之事實或數據亦有困難，因此其亦具有一定程度
      之不可代替性，除非該等紀錄文書或證明文書有顯然不可
      信之情況，否則有承認其為證據之必要。準此以觀，卷附
      被告及告訴人所提出之診斷證明書均係各該醫師執行醫療
      業務過程、依據親自見聞之事實而記載製作之文書，性質
      上固屬傳聞證據，然承前所述，該等文書非僅客觀上具有
      相當程度之可信性，復佐以本件距今相隔已逾5 年，製作
      前開診斷證明書之醫師在該期間內所親自診療之病患不知
      凡幾，倘若要求渠等重新陳述被告、告訴人等於驗傷當時
      所受傷勢為何，恐有事實上之困難。從而本院審酌該等診
      斷證明書既為醫師於通常業務過程所須製作之紀錄文書，
      且無顯不可信之特別狀況，揆諸前揭說明，該等文書依法
      自具有證據能力。
（二）至辯護人辯稱：告訴人所提出之診斷證明書乃係偽造云云
      ，然本件業據原審調閱告訴人前往高雄醫學大學附設中和
      紀念醫院就診之病歷核閱屬實，復經證人邱肇基到庭證述
      告訴人確有於診斷證明書所載時間前往該院急診之事實，
      此外復無其他積極證據可資證明辯護人所指之情確為真實
      ，是其空言辯稱該等診斷證明書係屬偽造云云，洵無足採
      。
  五、被告所提出之醫學文獻及刑事偵查相關書籍等文書資料均
      無證據能力：
      本件固據被告提出諸多醫學文獻與坊間刑事偵查相關書籍
      ，用以質疑本件鑑定意見與證人邱肇基之證述或有未臻詳
      盡之處。然該等文書性質上俱屬各該作者依據個人專業所
      為一般性之論述，既未親自見聞本件案發事實經過、亦從
      未接受本院或檢察官委託而依法實施鑑定，是其單方面所
      為意見就本案而言尚難謂為合法之證據方法。況本案業據
      法院擬具重要疑點並檢附相關證據資料，依法先後委託法
      務部調查局法醫研究所、台灣大學法醫研究所實施鑑定，
      縱使該等機關所為鑑定意見或有未臻詳盡之處，亦僅生證
      據證明力是否充分之問題，應由本院於證據取捨、事實認
      定等過程詳予斟酌、判斷。然被告所提前揭文書資料均僅
      就概括事實而為廣泛性陳述，並未實際針對本案相關證據
      方法而為個案、具體之判斷，自不能逕採為證明本件被告
      犯罪事實成立與否之依據。
貳、有罪部分：
一、訊據上訴人即被告甲○○（下稱被告）固坦承於90年8 月29
    日10時許，因所居住之大樓欲雇工裝設監視器一事與告訴人
    乙○○發生言語衝突，惟矢言否認有何傷害告訴人之犯行。
    辯稱：案發當日伊並未攜帶木棒到達現場，更遑論以球棒毆
    打告訴人；且當日係告訴人夥同他人將伊拖入電玩店內毆打
    ，並非伊打告訴人云云。
二、經查：
（一）被告於前揭時、地，因所居住之大樓裝設監視器一事與告
      訴人發生言語爭執，繼而發生肢體衝突等情，業據告訴人
      指證綦詳，復經證人黃暄文到庭結證屬實，自屬無訛。至
      告訴人於案發後確受有頭部外傷併頭皮撕裂傷之傷害；另
      被告之全身包括頭、身體及腿部等處合計受有10餘處血腫
      、瘀血等傷害，亦分別有告訴人提出之高雄醫學大學附設
      中和紀念醫院病歷資料暨甲種診斷證明書，及被告提出之
      陳中柱外內科醫院90年8 月29日診斷證明書各1 件在卷可
      稽，是此部分事實亦堪認定。
（二）被告雖提出其於90年8 月29日囑託黃暄文以Ｖ８攝影機所
      拍攝之案發現場錄影帶暨翻拍光碟，欲證明其與告訴人雙
      方發生肢體衝突之經過。惟該錄影帶經原審勘驗結果：其
      先後所錄製之畫面確係明顯中斷而非連續，且其中除錄有
      在場之人各以「照到了」、「我不怕」及「不要跟他動」
      等言語相互叫囂外，並拍攝得被告、告訴人、李素珍3 人
      在場外，尚有其他至少2 名男子亦同在現場，隨後是時穿
      著咖啡色長褲之被告倒在告訴人所經營之電玩店內地面等
      情，而並未拍攝被告與告訴人發生衝突之全程經過，業據
      原審勘驗該錄影帶無誤，有原審93年12月29日勘驗筆錄1
      份（見原審卷一第52至53頁）在卷可證。況證人黃暄文亦
      到庭證稱：案發當時因告訴人之妻李素珍伸手要來搶錄影
      帶，所以伊就跑到馬路對面等語，顯見該錄影帶之內容未
      能完全拍攝紀錄現場衝突之經過甚明。又該錄影帶之內容
      業經被告與告訴人確認係案發當天所拍攝無訛，故原審當
      庭勘驗結果所記載之內容外，其餘均未可逕採為認定本案
      事實之依據。
（三）又本件告訴人雖指稱其遭被告以球棒毆打頭部數10下云云
      ，且證人劉美雲及告訴人之妻李素珍於偵查中亦均證述被
      告以球棒毆打告訴人等情。惟其中證人劉美雲所為證言部
      分，因其僅係在案發後始前往現場察看、並未親自見聞本
      案衝突發生之經過，是其所述乃屬個人臆測之詞，依法不
      得作為證據，已如前述。而告訴人與證人李素珍所述之情
      雖大抵相符，然依前揭高雄醫學大學附設中和紀念醫院甲
      種診斷證明書內容所示，告訴人所受傷勢僅為「頭部外傷
      併頭皮撕裂傷」，復觀諸告訴人前開病歷資料之記載，其
      頭部僅在額頭有1 處約2 公分之傷口（見原審卷一第186
      頁），是倘如告訴人所言果遭被告以木質球棒毆擊頭部數
      10下，又何以僅受有如此輕微之傷害？況本件雖經證人劉
      美雲證述案發現場留有球棒1 支，嗣後亦經告訴人當庭提
      出球棒1 支、並指稱該球棒確係被告用以毆打其之球棒，
      惟該只球棒經原審送請內政部刑事警察局鑑定指紋之結果
      ，認未能發現可資比對之指紋，有該局94年12月3 日94刑
      紋字第0940200474號鑑驗書1 份在卷可證（見原審卷二第
      123 頁），故尚難認被告有手持球棒毆打告訴人。本案既
      乏相關物證可資證明告訴人前揭遭被告手持球棒毆打頭部
      之情為真，足見告訴人前揭所為指訴無非係為促使被告接
      受刑事處罰而不免或有誇大之嫌，實不得率爾採為不利於
      被告之認定。
（四）另被告雖迭辯以：伊於案發當日遭告訴人夥同他人拖入電
      玩店內毆打、並未動手打告訴人云云。本院參酌告訴人及
      證人李素珍前揭所言雖未可全然採信，惟證人黃暄文於原
      審審理中亦證稱：當時看到一群人扭成一團，後來看到被
      告遭人打倒在地等語，是於案發當時參與鬥毆者除被告及
      告訴人外，尚有其他不詳姓名之成年男子同時參與其中，
      復有前揭案發現場光碟勘驗筆錄可證，顯見被告於案發當
      時並非自始即遭告訴人夥同其他人共同毆打而全然無從加
      以反抗，且被告亦有與告訴人相互拉扯，徒手加以反擊之
      舉甚明。而按正當防衛係對於現在不正之侵害防衛自己或
      他人之權利者而言，當事人發生口角互毆彼此成傷，不能
      證明他方先行侵害，自不得主張正當防衛；再彼此互毆，
      必以一方初無傷人之行為，因排除對方不法之侵害而加以
      還擊，始得以正當防衛論，無從分別何方為不法侵害之互
      毆行為，不得主張防衛權（最高法院17年上字第686 號、
      30年上字第1040號判例意旨參照）。被告既與告訴人發生
      言語爭執在先，繼而與告訴人及其他不詳姓名之男子發生
      肢體拉扯，且參以告訴人所受「頭部外傷併頭皮撕裂傷」
      之傷勢雖屬輕微，然衡情亦非單純僅因與被告彼此肢體相
      互拉扯所造成，是足徵告訴人前開所受傷害確係遭被告毆
      打所致。揆諸前揭說明，被告主觀上既難謂對告訴人全無
      任何傷害之故意，自難謂與正當防衛之構成要件相符，故
      尚非可以據此而主張阻卻違法之寬免。又縱令被告事後遭
      告訴人與其他不詳姓名之人共同毆打而受有較重程度之傷
      害，惟仍無解其傷害告訴人罪責之成立。
（五）至證人即被告之妻莊玉燕雖到庭證稱：我看到被告遭人以
      磚頭、球棒等物品共同加以毆打，且被告從地上掙扎著要
      起來等語。惟依其證述內容觀之，證人莊玉燕係在被告與
      告訴人等人已發生拉扯衝突後始下樓察看，才目睹被告遭
      人毆打在地，是其顯然並未自始即見聞雙方發生衝突之全
      程經過，則其所述猶未可推翻被告有徒手傷害告訴人之情
      。
（六）另公訴意旨雖謂被告夥同其餘2 名不詳男子共同毆打告訴
      人云云。然承前所述，被告於案發之初除帶同裝設監視器
      之工人前往施工外，僅由黃暄文、莊智淵2 人陪同前往案
      發現場，且其中黃暄文乃負責以Ｖ８攝影機拍攝現場狀況
      ，而黃暄文、莊智淵於被告與告訴人發生衝突時，即均逃
      往馬路對面、並未參與鬥毆等情，業據證人黃暄文到庭證
      述綦詳，是公訴意旨此部分所稱被告另有夥同其他共犯毆
      打告訴人云云，洵非有據，附此敘明。
（七）綜上所述，被告前開所辯，係屬卸責之詞，不足採信，本
      件事證明確，被告前開傷害犯行，堪以認定。
三、本案相關法律之比較適用：
    查被告於前開行為後，刑法第33條及第42條業經總統於94年
    2月2 日修正公布，自95年7 月1 日施行。另於95年6 月14
    日公布刑法施行法第1 條之1 ，除變更刑法分則編所定罰金
    之貨幣單位為新臺幣外，並分別提高罰金數額為3 倍或30倍
    。本件自應就被告行為前、後相關法律有修正者依前揭規定
    加以比較適用。茲說明如下：
（一）修正前刑法第277 條第1 項傷害罪原規定法定刑為「3 年
      以下有期徒刑、拘役或1 千元以下罰金」，且依修正前刑
      法第33條第5 款規定罰金數額應為1 元以上；又依刑法施
      行法第1 條之1 規定，修正後該罪法定刑度應為「3 年以
      下有期徒刑、拘役或新臺幣3 萬元以下罰金」，而修正後
      刑法第33條第5 款提高罰金數額為新臺幣1 千元以上，並
      以百元計算之。是以該罪修正後關於有期徒刑、拘役等自
      由刑雖未加以變更，惟就罰金數額下限則予以提高，故修
      正後之法律效果對被告較屬不利，依刑法第2 條第1 項前
      段之規定，應適用修正前刑法277 條第1 項規定採為論罪
      科刑之基礎。
（二）修正前刑法第42條第2 項原規定「易服勞役以1 元以上3
      元以下，折算1 日。但勞役期限不得逾6 個月」、第3 項
      則規定「罰金總額折算逾6個月之日數者，以罰金總額與6
      個月之日數比例折算」，且被告行為時之易服勞役折算標
      準，依修正前罰金罰鍰提高標準條例第2 條前段（現已刪
      除）之規定，本係就其原定數額提高為100 倍折算1 日，
      故被告行為時之易服勞役折算標準乃以銀元3 百元折算1
      日，經折算後應以新臺幣9 百元折算為1 日。惟修正後刑
      法第42條第3 項前段則改以：「易服勞役以新臺幣1 千元
      、2 千元或3 千元折算1 日。但勞役期限不得逾1 年」，
      乃就易服勞役之折算標準予以提高，並延長易服勞役之期
      限。從而被告前揭罰金刑（銀元3000元即新台幣9000元）
      依修正前刑法易服勞役折算標準加以計算，應易服勞役10
      日，又倘依修正後規定予以折算，則須易服勞役9 日（以
      每日新臺幣1000元計算），且因二者均未逾修正前刑法第
      42條3 項所定6 個月之易服勞役最高期限，是本件經比較
      刑法修正前、後所定易服勞役折算標準，當以修正後之規
      定較有利於被告，故應依刑法第2 條第1 項但書之規定（
      原審誤載為第2 條第1 項前段），適用修正後刑法第42條
      第3 項之規定，諭知易服勞役折算標準。
四、核被告甲○○所為，係犯修正前刑法第277 條第1 項之傷害
    罪。中華民國96年罪犯減刑條例業於96年7 月16日生效施行
    ，本案被告犯罪時間係於96年4 月24日以前，又無該條例第
    3 條規定不予減刑之情形，爰依該條例第2 條第1 項第3款
    之規定減其宣告刑2 分之1 。
參、無罪部分：
一、公訴意旨另以：被告於90年9 月8 日14時許，在高雄市新興
    區○○○路193 號「界揚超商（其後更名為中日超商）」前
    ，與告訴人乙○○因不滿被告之妻指稱其竊盜一事發生口角
    ，因而心生不悅，竟基於殺人之犯意，手持1 支像螺絲起子
    、也像是刀之不詳銳器，朝告訴人心臟部位刺去，使其受有
    右心室穿刺傷併急性心包填塞及嚴重休克、與左耳穿刺傷等
    傷害，幸經路過計程車趕緊將告訴人送醫急救，方得倖免於
    難。因認被告此部分所為另涉犯刑法第271 條第2 項、第1
    項殺人未遂罪嫌云云。
二、按犯罪事實應依證據認定之，無證據不得認定犯罪事實；又
    不能證明被告犯罪或其行為不罰者，應諭知無罪之判決，刑
    事訴訟法第154 條第2 項第301 條第1 項分別定有明文。
    次按「犯罪事實應依證據認定之，所謂證據，須適於為被告
    犯罪事實之證明者，始得採為斷罪資料。」、「認定犯罪事
    實所憑之證據，雖不以直接證據為限，間接證據亦包括在內
    ；然而無論直接或間接證據，其為訴訟上之證明，須於通常
    一般之人均不致有所懷疑，而得確信其為真實之程度者，始
    得據為有罪之認定」，又認定不利於被告之事實，須依積極
    證據，苟積極證據不足為不利於被告事實之認定時，即應為
    有利於被告之認定，更不必有何有利之證據，最高法院53年
    臺上字第2750號、76年臺上字第4986號、30年上字第816 號
    著有判例。
三、公訴人認被告涉犯殺人未遂罪嫌，無非係以告訴人與證人李
    素貞於偵查中均指稱被告手持不詳工具殺害告訴人之情，及
    告訴人所提出高雄醫學大學附設中和紀念醫院診斷證明書等
    為其論據。然訊之被告固坦承其於90年9 月8 日，有與告訴
    人發生肢體衝突之情事，惟矢口否認有何殺人未遂之犯行，
    辯稱：伊當天本欲出門參加餐會，下樓後即遭告訴人持工具
    追打至復興路，隨後由開車行經案發現場之計程車司機載走
    ，伊並未攜帶任何工具，更未曾持任何物品刺傷告訴人等語
    。
四、經查：
（一）被告供稱：我與告訴人於90年9 月8 日14時許，在高雄市
      ○○○路發生肢體衝突，隨後我由駕車行經該處之計程車
      司機湯鴻章載送離開現場等語，核與告訴人乙○○及證人
      湯鴻章於原審審理時所證述之情節相符，足徵被告此部分
      自白與事實相符，堪予採信。又告訴人因右心室穿刺傷併
      急性心包填塞及嚴重休克，於當日15時40分許，經送往高
      雄醫學大學附設中和紀念醫院接受緊急手術治療，直至同
      年月21日方始出院一節，亦經證人邱肇基醫師於原審到庭
      證述綦詳，並有告訴人之高雄醫學大學附設中和紀念醫院
      病歷暨診斷證明書各1 份在卷可稽，是此部分之事實亦堪
      認定。
（二）按告訴人經法院傳喚到庭，並依法具結作證者，地位雖與
      一般證人無異，然慮及其指訴乃以使被告受刑事訴追為目
      的，是其證述內容是否與事實相符，法院仍應調查其他事
      實以資審認，始得為不利被告之認定。本件固據告訴人乙
      ○○指訴其於90年9 月8 日下午，遭被告手持不詳工具刺
      傷耳朵與心臟而受傷云云，並於原審到庭證稱：95年9 月
      8 日14時許，伊與被告因故發生言語爭執，被告先出手毆
      打伊，伊就反擊，雙方一直互毆並沿復興一路往南方向追
      逐，伊遭被告推倒在地，接著被告拿出1 支大約30公分長
      ，寬度約0.5 至1 公分不詳物品往伊左耳插下去，接著又
      持該物品由下往上朝伊心臟位置插入，被刺當時伊有流血
      ，一開始沒有什麼感覺，但隨後腳底開始發涼，然後眼前
      越來越模糊、不知道發生什麼事情，就昏過去，最後在復
      興路接近八德路口搭上計程車離去等語。然細繹告訴人前
      開證述內容，倘其果於遭被告以不詳工具刺傷後，旋即失
      去意識而當場昏厥，則其又何以知悉且清楚記憶其最後搭
      乘計程車離開案發現場前往就醫一事？是其上開證述顯與
      常理有違，且相互矛盾，已有可疑。且告訴人於偵查時先
      指稱（此部分雖無證據能力，但仍可彈劾證人證述之可信
      性，詳於前述）：被告係在八德一路193 號超商門口處，
      以尖刀刺伊心臟等語（見偵一卷第3 頁、第16頁）；復供
      稱：被告係以像螺絲起子，又很像是刀子的東西刺伊、刀
      子的寬度並不是很寬等語（見偵一卷第91頁）；嗣又改稱
      ：被告於案發當天在界揚超商，拿1 支尖尖的，像是螺絲
      起子或是水果刀的東西刺伊心臟，當時還沒有感覺，伊就
      順手拿1 個木頭打，一直追打到復興路才沒有體力等語（
      見偵二卷第63頁），又參以，原審於93年12月31日至現場
      勘驗之勘驗筆錄暨現場照片所示（見原審卷一第61至69頁
      ），告訴人所指稱之超商門口與前述復興一路2 人互毆地
      點相距約數十公尺，則就告訴人上開指述各情交參以觀，
      其針對90年9 月8 日案發當日究係在何地點（界揚超商門
      口或八德路上）、遭被告以何種物品刺傷、雙方追逐行進
      路線及告訴人遭刺傷後是否仍然繼續反擊並追打被告或係
      當場失去意識等重要情節，非僅先後所述歧異不一，其間
      更有明顯矛盾之處，故實難徒以告訴人單方面指訴即遽為
      被告不利之認定。
（三）至證人即告訴人前妻李素珍於偵查中雖證稱：伊在90年9
      月8 日下午案發後曾前往醫院探視告訴人，告訴人向伊表
      示係遭被告打傷等語，惟證人李素珍之上開陳述，乃係聽
      聞告訴人所為之陳述，其自身並未親見案發事實之經過，
      則其上開陳述，性質上核與告訴人之指訴無異，亦屬傳聞
      證據，故未可逕採為證明被告犯罪成立與否之基礎，應予
      敘明。
（四）次按證人之陳述有部分前後不符，或相互間有所歧異時，
      究竟何者為可採，法院仍得本其自由心證予以斟酌，非謂
      一有不符或矛盾，即應認其全部均為不可採信，茍其對基
      本事實之陳述，與真實性無礙時，則仍非不得予以採信（
      最高法院93年度台上字第5349號判決採同一見解）。是證
      人即告訴人雇用之店員洪淑芬於原審審理時證稱：伊於90
      年9 月8 日有看到告訴人與他人發生扭打等語（見原審卷
      二第381 、382 頁），然審諸證人洪淑芬證述內容針對告
      訴人與他人彼此間發生肢體衝突之詳細過程多已表示不復
      記憶，且其所述在超商走廊外看到2 人約在2.9 公尺旁路
      邊扭打，2 人在原地打架，過程稍微有移動等情（見原審
      卷二第384 、386 頁），亦與前揭告訴人所述在復興一路
      上與被告互毆，並沿復興一路往男方追逐等情未盡相符，
      是證人洪淑芬是否真有親眼目睹被告與告訴人發生衝突之
      經過，實非無疑。又證人洪淑芬復於原審審理時結證稱：
      伊於95年9 月8 日當天案發後有看到告訴人回到店內並開
      口罵伊，伊看到告訴人身上肚子沾有血跡，但感覺告訴人
      像是沒有事一樣，隨後並以電話通知告訴人之妻處理等語
      綦詳（見原審卷二第385 頁），惟並未言及告訴人胸部有
      何受傷不適、或其左耳有受傷、流血之情形。再佐以證人
      即被告之妻莊玉燕亦於原審審理時證稱：案發後不久在住
      處樓下走道看到告訴人、而告訴人則向其告稱「討回來了
      」等語（見原審卷一第120 頁），暫不論證人莊玉燕為被
      告之妻，所為證言不免或有偏頗被告之虞，然其所稱告訴
      人於案發後確曾返回其所經營之電玩店內，並仍可與其正
      常交談且對答無礙一節，核與證人洪淑芬前揭證述之情大
      抵相符，故應認告訴人於原審審理中證稱其遭被告以不詳
      工具刺傷心臟當場失去意識而昏倒云云，顯與事實有悖，
      洵無足採。
（五）證人湯鴻章於原審審理時具結證述：伊於95年9 月8 日在
      復興路上看見有位留鬍子之人被另一人持不詳工具打的滿
      臉是血、伊就按喇叭讓該名被打之人到陳中柱外科，伊並
      沒有看到被打之人有持尖尖細細的工具等語（見原審卷二
      第160 至163 頁）。復佐以被告於90年9 月8 日當時確有
      明顯蓄鬍，且同日亦因身體受有多處紅腫、瘀血等傷害而
      前往陳中柱外內科醫院驗傷治療等情，有被告照片2 張及
      該院診斷證明書1 份（見偵一卷第28至30頁）附卷可稽，
      足見證人湯鴻章所述前開2 人，其中「被打之人」確係被
      告，該名「打人之人」應為告訴人無訛。依證人湯鴻章所
      述情節觀之，被告於案發時乃處於受告訴人攻擊之狀態，
      並非如告訴人所稱其遭被告推倒在地，被告進而以不詳工
      具刺傷其耳朵及胸部，故告訴人於案發當日是否真有遭被
      告手持不詳工具刺傷一節，誠非無疑。
（六）依前述告訴人之急診病歷記載，告訴人係遭螺絲起子插入
      前胸而受傷，復經原審囑託法務部法醫研究所鑑定結果，
      認為由病歷敘述胸部開口甚小、似無銳器扁鑽之刃面而較
      支持為類螺絲起子或類似之凶器所造成等語，有該所94年
      4 月27日法醫理字第0940000755號函及所附（94）醫鑑字
      第0316號法醫文書審查鑑定書各1 份在卷可按（見原審卷
      一第200 至205 頁），惟上開意見俱屬鑑定人及醫師依據
      個人所見告訴人受傷情況所為之推測，且證人邱肇基醫師
      亦於原審審理時到庭證述前開急診病歷內容有關螺絲起子
      之記載，當時並沒有看到，可能是轉述病人事後說明等語
      （見原審卷一第264 頁），而本件除告訴人片面指稱係遭
      被告手持類似螺絲起子或尖刀之物品刺傷外，均查無相關
      物證可資積極證明被告確有持何工具刺傷告訴人身體之情
      事。另原審囑託法務部法醫研究所及台灣大學醫學院所為
      鑑定意見均表示人體心臟遭受刺創後雖仍有可能有從事劇
      烈運動或打人等動作，但一般而言前胸刺創時會有疼痛感
      ，此有法務部法醫研究所前開鑑定書及台灣大學醫學院鑑
      定案件回覆書（見原審卷二第251 至253 頁）各1 件可證
      ，亦核與證人邱兆基醫師於原審審理中之證述意見相符。
      惟反觀告訴人竟於原審審理時證稱其遭刺傷後一開始並沒
      有什麼感覺等語（見原審卷一第103頁），尚難認與常理
      無悖，且告訴人針對是否當場昏迷或事後仍可起身繼續追
      逐被告等情，先後所述亦有不一，自難認其於案發當時有
      遭被告手持工具刺傷左耳及胸部。
（五）至告訴人雖於95年9 月8 日確因受有右心室穿刺傷併急性
      心包填塞及嚴重休克等傷害，前往高雄醫學大學附設中和
      紀念醫院接受緊急手術。然依卷附急診創傷病歷（見原審
      卷一第190 頁）所示，告訴人前往就醫時間為「90年9 月
      8 日15時40分」，核與前述渠等發生衝突之時間「95年9
      月8 日14時許」相距長達將近2 小時，故亦難認告訴人所
      受之上開傷勢，是其於本案案發當時因遭被告手持工具刺
      傷所致。
（六）又證人丙○○於本院審理時證稱：90年9 月8 日下午，伊
      人在八德一路做生意，甲○○和乙○○他們兩個打架，整
      條路都知道，我在做生意，沒有看到他們2 人打架，是聽
      人家講他們有打架等語（見本院卷第110 、111 頁）。則
      證人丙○○所述亦係聽聞他人之傳述，並非親眼所見，是
      其之證詞，亦屬傳聞證據，未可逕採為證明被告犯罪成立
      與否之基礎。
（七）另證人薛正忠於本院審理時證稱：90年9 月8 日我當時是
      保五總隊警員，至中正三路派出所支援備勤職務；當天下
      午我有受理李素珍（即告訴人之太太）的報案並製作筆錄
      ，還有製作一位證人筆錄，但是證人的姓名我忘記了，這
      2 份筆錄我去找，都找不到，已經遺失了。我在95年12月
      18日及96年1 月14日所寫的2 份職務報告內所載的事實，
      是根據那天他太太（即李素珍）報案陳述的內容，還有印
      象的，才紀錄這份職務報告，沒有問洪淑芬。因為時間過
      很久了，我憑印象才寫這份職務報告，職務報告有沒有正
      確我也不敢確定，因為李素珍及證人的筆錄都不見了，我
      是靠印象打這份職務報告，從印象中想了很久，才打這2
      份職務報告等語（見本院卷第98至103 頁），則該2 份職
      務報告所載之內容（見原審卷二第364 頁、第366 至367
      頁），係證人薛正忠分別於95年12月18日及96年1 月14日
      製作，距本案受理、製作筆錄日期（90年9 月8） 已長達
      5 年多，且僅依憑其就李素珍陳述所留存記憶之印象來製
      作，其亦無法確認上開2 份職務報告之內容為正確，故該
      職務報告亦不足作為被告犯罪成立之證據。
（八）綜上所述，公訴人前揭所述犯罪事實及所憑證據無法使本
      院達到確信其為真實之程度，當不得遽為不利於被告之認
      定。此外，復查無其他積極證據足供證明被告確有公訴人
      所指殺人未遂之犯行，揆諸前揭判例意旨及說明，被告此
      部分之犯行自屬不能證明。
五、原判決就被告殺人未遂犯行部分，以不能證明被告犯殺人未
    遂罪，而為被告無罪之諭知，核無違誤；檢察官上訴意旨，
    猶執前詞，指摘原判決不當，為無理由，應予駁回。
六、原判決就被告傷害犯行部分，據以論處被告罪刑，固非無見
    ；惟查：中華民國96年罪犯減刑條例業於96年7 月16日生效
    施行，原審未及適用予以被告減刑，尚有未合。被告上訴意
    旨，否認犯傷害罪，指摘原判決此部分不當，雖無理由；檢
    察官上訴意旨認原審此部分量刑過輕，惟告訴人亦出手毆打
    被告，致被告所受之傷害非輕，故檢察官之上訴亦無理由；
    惟原判決既有上開可議之處，自應由本院將原判決關於傷害
    罪部分撤銷改判。爰審酌被告犯後否認犯行，飾詞狡辯，惟
    念告訴人所受傷害程度尚非嚴重，被告則係全身多處受傷等
    一切情狀，仍如原審量處罰金銀元3000元，減為罰金銀元15
    00元，並依修正後刑法第42條第2 項規定，諭知如易服勞役
    ，以新台幣1000元折算1 日。
據上論結，應依刑事訴訟法第368條、第369 條第1 項前段、第
364 條、第299 條第1 項前段，刑法第2 條第1 項、修正前刑法
第277 條第1 項、第42條第3 項，刑法施行法第1 條之1 ，現行
法規所定貨幣單位折算新臺幣條例第2 條，中華民國96年罪犯減
刑條例第2 條第1 項第3 款、第7 條，判決如主文。
本案經檢察官林慶宗到庭執行職務。
中　　華　　民　　國　　96　　年　　8 　　月　　15　　日
                  刑事第九庭    審判長法  官  翁慶珍
                                      法  官  范惠瑩
                                      法  官  陳  箐
以上正本證明與原本無異。
傷害部分不得上訴。
殺人未遂部分如不服本判決，應於判決送達後10日內向本院提出
上訴書狀，其未敘述上訴理由者，並得於提起上訴後10日內向本
院補提理由書狀（均須按他造當事人之人數附繕本）「切勿逕送
上級法院」。
中　　華　　民　　國　　96　　年　　8 　　月　　15　　日
　　　　　　　　　　　　　　　　　　　書記官  魏文常
附錄本件判決論罪科刑法條：
修正前中華民國刑法第277條（普通傷害罪）
傷害人之身體或健康者，處3 年以下有期徒刑、拘役或1 千元以
下罰金。
犯前項之罪因而致人於死者，處無期徒刑或 7 年以上有期徒刑；
致重傷者，處3 年以上10年以下有期徒刑。
